【裁判字號】    97,訴,598
【裁判日期】    970430
【裁判案由】    毒品危害防制條例
【裁判全文】
臺灣臺北地方法院刑事判決               97年度訴字第598號
    公  訴  人  臺灣臺北地方法院檢察署檢察官
    被      告  甲○○
                        號2樓.
                        （現在臺灣臺北監獄臺北分監另案執
上被告因違反毒品危害防制條例案件，經檢察官提起公訴（97年
度撤緩偵字第45號），本院判決如下：
    主  文
本件公訴不受理。
    理  由
一、公訴意旨略以：被告甲○○曾因違反毒品危害防制條例案件
    ，經本院裁定入觀察勒戒處所實施觀察勒戒，因無繼續施用
    之傾向，經檢察官於九十五年七月十二日，以九十五年度毒
    偵字第三五一號為不起訴處分。詎猶不知悔改，復於九十六
    年八月二十七日，在臺北市○○區○○街一六○巷十九弄二
    三號二樓住處，非法施用第一級毒品海洛因。而於同月二十
    九日下午四時三十五分許，在臺北市○○區○○路與華西街
    口被警查獲，並扣得海洛因一包（淨重零點零八七公克）。
    因認被告涉嫌違反毒品危害防制條例第十條第一項之罪嫌等
    語。
二、按「被告於緩起訴期間內，有左列情形之一者，檢察官得依
    職權或依告訴人之聲請撤銷原處分，繼續偵查或起訴：一、
    於期間內故意更犯有期徒刑以上刑之罪，經檢察官提起公訴
    者。二、緩起訴前，因故意犯他罪，而在緩起訴期間內受有
    期徒刑以上刑之宣告者。三、違背第二百五十三條之二第一
    項各款之應遵守或履行事項者。」、「檢察官依第二百五十
    二條、第二百五十三條、第二百五十三條之一、第二百五十
    三條之三、第二百五十四條規定為不起訴、緩起訴或撤銷緩
    起訴或因其他法定理由為不起訴處分者，應製作處分書敘述
    其處分之理由。但處分前經告訴人或告發人同意者，處分書
    得僅記載處分之要旨。」、「前項處分書，應以正本送達於
    告訴人、告發人、被告及辯護人。緩起訴處分書，並應送達
    與遵守或履行行為有關之被害人、機關、團體或社區。」、
    「被告接受撤銷緩起訴處分書後，得於七日內以書狀敘述不
    服之理由，經原檢察官向直接上級法院檢察署檢察長或檢察
    總長聲請再議。」，刑事訴訟法第二百五十三條之三第一項
    、第二百五十五條第一項、第二項、第二百五十六條之一第
    一項分別定有明文。亦即，被告經檢察官為緩起訴處分確定
    者，於緩起訴期間內，檢察官固得依職權或依告訴人之聲請
    撤銷原處分，繼續偵查或起訴，惟僅限於有刑事訴訟法第二
    百五十三條之三第一項規定之上述三款事由之一者，且檢察
    官必須為撤銷緩起訴之處分，並將撤銷緩起訴處分之處分書
    送達被告，被告得對此撤銷緩起訴之處分，聲請再議；檢察
    官尚不得於緩起訴期間內，在撤銷原緩起訴處分「未確定前
    」即對同一事實（指同一被告之事實上同一案件）再行起訴
    ，而使撤銷緩起訴處分程序及被告得聲請再議之規定形同具
    文。若檢察官對於業經為緩起訴處分確定之同一案件（指被
    告同一之事實上同一案件），於緩起訴期間內，未踐行上揭
    法定之撤銷緩起訴處分程序，逕行起訴，其起訴程序應屬違
    背規定，依刑事訴訟法第三百零三條第一款規定，應諭知公
    訴不受理之判決，且依刑事訴訟法第三百零七條之規定，並
    得不經言詞辯論為之。
三、次按送達於應受送達人之住居所、事務所或營業所行之。但
    在他處會晤應受送達人時，得於會晤處所行之。送達於住居
    所、事務所或營業所不獲會晤應受送達人者，得將文書付與
    有辨別事理能力之同居人或受僱人。又送達不能依前二項規
    定為之者，得將文書寄存送達地之自治或警察機關，並作送
    達通知書兩份，一份黏貼於應受送達人住居所、事務所、營
    業所或其就業處所門首，另一份置於該送達處所信箱或其他
    適當位置，以為送達，此為刑事訴訟法第六十二條準用民事
    訴訟法有關送達之規定。再送達於在監獄或看守所之人，應
    囑託該監所長官為之，刑事訴訟法第五十六條第二項亦著有
    明定。
四、經查：
    （一）被告因違反品危害防制條例案件，前經臺灣臺北地方
          法院檢察署檢察官於民國九十六年十月二十六日，以
          九十六年度毒偵字第二八○三號為緩起訴處分，經檢
          察官依職權送臺灣高等法院檢察署再議後，臺灣高等
          法院檢察署於九十六年十一月十六日，以九十六年度
          上職議字第一○○四四號處分駁回再議之聲請而確定
          。嗣檢察官以被告未依緩起訴處分書之記載，於緩起
          訴期間內有未至臺北市立聯合醫院繼續接受藥物治療
          事實，業經醫院予以離案，因而認被告違背刑事訴訟
          法第二百五十三條之二第一項第六款規定，依同法第
          二百五十三條之三第一項第三款之規定，於九十七年
          一月二十九日，以九十七年度撤緩字第十九號處分書
          ，依職權撤銷原緩起訴處分等情，固有前揭處分書三
          件在卷可按。
    （二）惟被告自九十六年十月二十八日，即因案入臺北看守
          所羈押，復接續於九十七年一月二十五日入監執行迄
          今，有臺灣高等法院被告前案紀錄表及出入監簡列表
          在卷可稽，而可認定。據此，被告究否於緩起訴期間
          之九十六年十月二十七日至同年十一月五日，故意不
          前往臺北市立聯合醫院繼續接受藥物治療而違反緩起
          訴應遵守、履行事項，即尚有斟酌餘地。
    （三）再者，依本案偵查卷宗觀之，檢察官撤銷被告緩起訴
          處分之處分書，僅送達被告戶籍地，且因郵務士未會
          晤被告或其同居人、受僱人，而於九十七年二月十九
          日將該掛號信予以寄存在臺北市政府警察局萬華分局
          華江派出所。然而，斯時被告早已在監執行，檢察官
          未依法囑託監所長官送達等情，既有臺灣臺北地方法
          院檢察署郵務送達回證存卷可表，即有未洽。揆諸前
          揭規定，本案檢察官撤銷被告緩起訴處分之處分書，
          顯未合法對被告為送達，被告無從對檢察官撤銷緩起
          訴處分書聲請再議，而無從確定。檢察官於撤銷緩起
          訴處分未確定前，即對被告提起公訴，顯與首揭規定
          有違。因檢察官起訴程序違背規定，爰不經言詞辯論
          ，逕為諭知不受理之判決。
據上論斷，應依刑事訴訟法第三百零三條第一款、第三百零七條
，判決如主文。
中    華    民    國    97    年    4     月    30    日
                      刑事第十六庭  審判長法  官  蔡守訓
                                          法  官  吳俊龍
                                          法  官  徐千惠
上正本證明與原本無異。
如不服本判決，應於判決送達後10日內向本院提出上訴狀 (應抄
附繕本)。
                                          書記官  翁禎謙
中    華    民    國    97    年    5     月    2     日


司法院資訊處製作；財團法人民間司法改革基金會備份。
